臺灣嘉義地方法院民事裁定
110年度監宣字第323號
聲  請  人  黃裴鈺  


相  對  人  黃龍眼  

關  係  人  黃長生  
上列聲請人聲請監護宣告事件，本院裁定如下：
    主    文
一、宣告黃龍眼（男，民國○○○年○月○日生，身分證統一
    編號：Z○○○○○○○○○號）為受監護宣告之人。
二、選任黃長生（男，民國五十年七月廿二日生，身分證統一編
    號：Z○○○○○○○○○號）為受監護宣告之人黃龍眼之監護人。
三、指定黃裴鈺（男，民國七十三年八月廿八日生，身分證統一
    編號：Z○○○○○○○○○號）為會同開具財產清冊之人。
四、聲請程序費用由受監護宣告之人黃龍眼負擔。
    理    由
 一、聲請意旨：聲請人為相對人之孫子，相對人於民國110年4 
     月14日因失智症，其已致不能為意思表示或受意思表示，
     或不能辨識其意思表示之效果，並有中華民國身心障礙證
     明影本為證。為此，依民法第14條、第1110條、第1111條
     及家事事件法第164 條規定，聲請對其為監護之宣告，並
     選定關係人為受監護宣告之人之監護人，暨指定聲請人為
     會同開具財產清冊之人等語。
二、對於因精神障礙或其他心智缺陷，致不能為意思表示或受意
    思表示，或不能辨識其意思表示之效果者，法院得因本人、
    配偶、四親等內之親屬、最近一年有同居事實之其他親屬、
    檢察官、主管機關、社會福利機構、輔助人、意定監護受任
    人或其他利害關係人之聲請，為監護之宣告，民法第14條第
    1 項定有明文。經本院調查，聲請人主張之前述事實，已據
    提出前述身心障礙證明及戶籍謄本為憑（見本院卷第15至17
    頁）；又本院審驗相對人之精神及心智狀況，相對人坐輪椅
    、使用鼻胃管，在鑑定人前詢問相對人之身心狀況，相對人
    對詢問其姓名？年籍？在場是何人？等，僅回答「哼」一聲
    後，均無其他回應等情，並斟酌天主教中華聖母修女會醫療
    財團法人聖馬爾定醫院精神科主治醫師王裕庭所為之鑑定結
    果認：相對人罹患失智症，伴有行為障礙，呈現顯著認知功
    能退化，無法切題回答問題，語言表達亦有困難，生活自理
    須完全依賴他人，已無法自我照顧或獨立生活，不能為判斷
    及解決問題，故相對人因其他心智缺陷，致不能為意思表示
    或受意思表示，或不能辨識其意思表示之效果等語，有111 
    年1月7日勘驗筆錄、前述醫院精神鑑定報告書、檢查報告單
    在卷可參（見本院卷第35至45、55至58頁）。本院審酌前述
    訊問結果及鑑定意見，認相對人因失智症，伴有行為障礙，
    認知功能持續退化，生活無法自理，已無判斷及解決問題能
    力等情形，故相對人因心智缺陷，致不能為意思表示或受意
    思表示，或不能辨識其意思表示之效果。因此，聲請人聲請
    對相對人為監護之宣告，為有理由，應予准許。
三、又受監護宣告之人應置監護人。法院為監護之宣告時，應依
     職權就配偶、四親等內之親屬、最近一年有同居事實之其
    他 親屬、主管機關、社會福利機構或其他適當之人選定一
    人或 數人為監護人，並同時指定會同開具財產清冊之人。
    法院選 定監護人時，應依受監護宣告之人之最佳利益，優
    先考量受 監護宣告之人之意見，審酌一切情狀，並注意下
    列事項：受 監護宣告之人之身心狀態與生活及財產狀況。
    受監護宣告之 人與其配偶、子女或其他共同生活之人間之
    情感狀況。監護 人之職業、經歷、意見及其與受監護宣告
    之人之利害關係。 法人為監護人時，其事業之種類與內容
    ，法人及其代表人與 受監護宣告之人之利害關係，民法第1
    110條、第1111條第1 項及第1111條之1 各有明文。本件相
    對人既為監護之宣告， 已如前述，且無訂立意定監護契約
    ，自應為其選定監護人及指定會同開具財產清冊之人。經本
    院調查，相對人已婚，配偶已過世，育有已成年子女二人，
    即關係人黃長生(即聲請人父親)、養女黃美換，相對人原與
    聲請人及關係人同住，並由其等協助處理事務等情形，已據
    聲請人陳述在卷，並有親屬系統表及戶籍謄本、同意書附卷
    可參（見本院卷第15至19、35至37、至49至53頁）。又聲請
    人、關係人為相對人子女、孫子女，並表示同意擔任相對人
    之會同開具財產清冊之人、監護人等情形，有前述前述勘驗
    筆錄、親屬系統表及同意書在卷可查。本院考量聲請人、關
    係人為相對人之孫子女、子女，均為相對人至親及其等之意
    願，認由關係人任相對人之監護人，能符合受監護宣告之人
    之最佳利益，選定關係人為相對人之監護人，並指定聲請人
    為會同開具財產清冊之人。
四、再者，依民法第1113條準用同法第1099條、第1099條之1 之
    規定，監護開始時，監護人對於受監護人之財產，應依規定
    會同遺囑指定、當地直轄市、縣（市）政府指派或法院指定
    之人，於二個月內開具財產清冊，並陳報法院；於前條之財
    產清冊開具完成並陳報法院前，監護人對於受監護人之財產
　　，僅得為管理上必要之行為。本件關係人既任相對人之監護
    人，其於監護開始時，對於相對人之財產，自應依前述規定
    會同開具財產清冊之人即聲請人於二個月內開具財產清冊並
    陳報法院，併此說明。
五、依家事事件法第164 條第2 項，裁定如主文。
中　　華　　民　　國　　111 　年　　1 　　月　　12　　日
                   家事法庭     法  官　李文輝   
以上正本係照原本作成。
如不服本裁定，應於送達後10日內向本院提出抗告狀，並繳納抗
告費新臺幣1,000 元。
中　　華　　民　　國　　111 　年　　1 　　月　　12　　日
                                書記官　張紜飴